臺灣士林地方法院民事裁定            100年度監宣字第200號
聲  請  人  陳育成
            陳育三
相  對  人  陳美琴
上列聲請人聲請監護宣告事件，本院裁定如下：
    主  文
宣告陳美琴（女、民國○○年○ 月○ 日生、身分證統一編號：Ｚ000
000000號）為受監護宣告之人。
選定陳育三（男、民國○○年○月○○ 日生、身分證統一編號：Ｚ000
000000號）為受監護宣告人陳美琴之監護人。
指定陳育成（男、民國○○年○ 月○○日生、身分證統一編號：Ｚ000
000000號）為會同開具財產清冊之人。
聲請程序費用由受監護宣告之人負擔。
    理  由
一、按對於因精神障礙或其他心智缺陷，致不能為意思表示或受
    意思表示，或不能辨識其意思表示之效果者，法院得因本人
    、配偶、四親等內之親屬、最近一年有同居事實之其他親屬
    、檢察官、主管機關或社會福利機構之聲請，為監護之宣告
    ，民法第14條第1 項定有明文。
二、本件聲請意旨略以：聲請人陳育成、陳育三係相對人陳美琴
    之兄、弟，相對人因罹患慢性精神分裂症，雖延醫診治但不
    見起色，致不能為意思表示或受意思表示，亦不能辨識其意
    思表示之效果，已達受監護宣告之程度，為此依法聲請准予
    裁定宣告相對人陳美琴為受監護宣告之人等語，並提出戶籍
    謄本、行政院國軍退除役官兵輔導委員會台北榮民總醫院診
    斷證明書、親屬系統表、同意書等件為證。
三、本院在鑑定人即行政院國軍退除役官兵輔導委員會台北榮民
    總醫院精神科醫師楊誠弘前訊問相對人陳美琴，審驗相對人
    之心神狀況，其對本院訊問內容僅喃喃自語而無任何回應等
    情無誤。並審酌行政院國軍退除役官兵輔導委員會台北榮民
    總醫院100 年12月15日北總精字第1000031212號函附之精神
    鑑定報告書認：「一精神狀態檢查：陳女由家人陪同前來，
    陳女意識清楚，但無法配合會談，會不斷要往外走，無法維
    持社交禮儀，呈現社交退縮，鑑定時仍有自言自語現象，對
    問話不回答，無情緒反應，無目光接觸，認知功能無法詳細
    測知，整體而言，呈現嚴重慢性精神分裂症之負性症狀。二
    心理測驗：衡鑑過程，陳女無法與人眼神接觸，身體仍較為
    緊繃、不自然，個案多小聲自語，偶爾揮動手，沒有與他人
    互動溝通之意圖。個案對環境反應少，相當退縮，無法遵照
    測驗的指令，在簡短式智能篩檢測驗中，大部份題目都無反
    應，只有唸名字時輕輕點頭。遞給陳女的筆，陳女每次都放
    下，無法書寫，陳女知道是筆，但把鉛筆說成原子筆，辨認
    其他物品時則無回應。陳女無法完成智能評估。據述陳女為
    文化大學畢業，但從未工作過。沒工作大約十年後，家人才
    注意到陳女需就醫，在診所治療約十年左右，未再繼續服藥
    ，直到今年才又就醫。據述平日在家也很少主動說自己的需
    求，最多只有點頭回應。家人的照顧就是幫她準備衣服、食
    物和水，陳女會自己取用。個人衛生習慣極差，不斷地隨地
    吐痰、隨手丟垃圾等，今年治療後這些行為有改善。總結：
    這是一個長期慢性化的精神疾患，情感淡漠，嚴重社會退縮
    ，對外界環境不關心，對自己的需求也相當忽略。因為負性
    症狀過強，認知能力不易測知，但從陳女勉強回應的情形推
    估，陳女在訊息接收、書寫、語文理解及表達上都有困難。
    三鑑定結果：陳女因罹患慢性精神分裂症，目前呈現社交退
    縮，自言自語，自我照顧差即重複洗手等症狀，鑑定時陳女
    呈現嚴重慢性精神分裂症之負性症狀，無法維持社交禮儀，
    呈現社交退縮，自言自語，對問話不回答，無情緒反應，無
    目光接觸，因陳女負性症狀明顯，認知能力不易測知，但從
    陳女心理衡鑑之勉強回應的情形推估，陳女在訊息接收、書
    寫、語文理解及表達上都有困難，陳女自我照顧差，陳女之
    日常生活功能皆需要從旁協助，故陳女目前之心神狀態應已
    達『因精神障礙或其他心智缺陷，致不能為意思表示或受意
    思表示，或不能辨識其意思表示之效果』之程度。」等語，
    有本院100 年11月23日非訟事件筆錄及上揭行政院國軍退除
    役官兵輔導委員會台北榮民總醫院精神鑑定報告書在卷可稽
    ，堪認相對人陳美琴已因精神障礙，致不能為意思表示及受
    意思表示，亦不能辨識其意思表示之效果等情為真正，故本
    件聲請為有理由，應予准許，爰宣告相對人陳美琴為受監護
    宣告之人。
四、又按受監護宣告之人應置監護人。法院為監護之宣告時，應
    依職權就配偶、四親等內之親屬、最近一年有同居事實之其
    他親屬、主管機關、社會福利機構或其他適當之人選定一人
    或數人為監護人，並同時指定會同開具財產清冊之人。法院
    為前項選定及指定前，得命主管機關或社會福利機構進行訪
    視，提出調查報告及建議。監護之聲請人或利害關係人亦得
    提出相關資料或證據，供法院斟酌。法院選定監護人時，應
    依受監護宣告之人之最佳利益，優先考量受監護宣告之人之
    意見，審酌一切情狀，並注意下列事項：(一)受監護宣告之人
    之身心狀態與生活及財產狀況。(二)受監護宣告之人與其配偶
    、子女或其他共同生活之人間之情感狀況。(三)監護人之職業
    、經歷、意見及其與受監護宣告之人之利害關係。(四)法人為
    監護人時，其事業之種類與內容，法人及其代表人與受監護
    宣告之人之利害關係。民法第1110條、第1111條、第1111條
    之1 分別定有明文。經查，本件相對人陳美琴既經宣告為受
    監護宣告之人，本院自應依職權為其選定監護人。本院審酌
    陳育三為相對人陳美琴之弟，其與相對人血脈相連，彼此關
    係密切，並與受監護宣告人同住生活，負責照顧其生活起居
    ，適於執行監護職務。而聲請人即受監護人之兄陳育成亦到
    庭表示其同意由陳育三擔任監護人等語，並有同意書1 件在
    卷可佐；況陳育三亦明確表達其願意擔任監護人等語在卷（
    均見本院100 年11月23日非訟事件筆錄），因認由陳育三擔
    任監護人，較能符合受監護宣告人之最佳利益，爰選定陳育
    三為受監護宣告人陳美琴之監護人。另本院參酌受監護宣告
    人之兄陳育成、弟陳育三等人之意見（見卷附之同意書），
    爰指定受監護宣告人之兄陳育成為會同開具財產清冊之人。
五、另依民法第1113條準用同法第1099條之規定，於監護開始時
    ，監護人陳育三對於受監護宣告之人陳美琴之財產，應會同
    陳育成於2 個月內開具財產清冊，並陳報法院，併此敘明。
六、依民事訴訟法第608 條第1 項，裁定如主文。
中    華    民    國   100    年    12    月    30    日
                  家事庭  法  官  陳章榮
以上正本證明與原本無異。
如不服本裁定關於選定監護人及指定會同開具財產清冊之人等部
分，應於送達後10日內向本院提出抗告狀，並繳納抗告費新臺幣
1000元；其餘關於宣告監護之部分，不得抗告。
中    華    民    國   100    年    12    月    30    日
                          書記官  丁梅芬